臺灣橋頭地方法院民事判決
111年度橋小字第679號
原      告  邵昱騫  
被      告  林聖傑  


上列當事人間請求侵權行為損害賠償（交通）事件，本院於民國
111年8月4日言詞辯論終結，判決如下：
    主  文
被告應給付原告新臺幣9,788元，及自民國111年5月17日起至清
償日止，按週年利率百分之5計算之利息。
原告其餘之訴駁回。
訴訟費用由被告負擔2分之1，餘由原告負擔。
本判決原告勝訴部分得假執行；但被告如以新臺幣9,788元為原
告預供擔保，得免為假執行。
    事實及理由
一、原告主張：被告於民國110年5月24日8時20分分許，騎乘車
    牌號碼000-0000號普通重型機車沿著高雄市楠梓區新昌街10
    巷由南往北方向行駛，於行至該路段與新昌街之交岔路口時
    ，本應注意行至無號誌交岔路口，應減速慢行，並作隨時停
    車之準備，且行經未劃分幹、支線道之無號誌交岔路口者，
    同為直行車時，左方車應暫停讓右方車先行，竟疏未減速慢
    行，且未暫停禮讓右方直行車先行，仍逕行往前行駛進入該
    交岔路口，適原告駕駛車牌號碼00-0000號自用小客車（下
    稱系爭車輛）沿高雄市楠梓區新昌街由東往西方向行駛，於
    行至新昌街與後昌路718巷之無號誌交岔路口時，亦疏未注
    意減速慢行，仍貿然往前行駛進入該交岔路口，2車因而發
    生碰撞（下稱系爭事故），致系爭車輛受損。系爭車輛經送
    廠修復，支出必要修復費用新臺幣（下同）36,400 元（含
    零件費用26,900元、工資3,000元、烤漆6,500元），爰依民
    法侵權行為損害賠償之法律關係起訴請求，並聲明：被告應
    給付原告36,400 元，及自起訴狀繕本送達被告翌日起至清
    償日止，按週年利率5％計算之利息。
二、被告則以：不爭執系爭事故被告應負70％之過失責任。但估
    價單中關於大燈部分，應無更換新品之必要，且其他項目也
    有疑義等語，資為抗辯，並聲明：原告之訴駁回。
三、本院得心證之理由：
  ㈠按因故意或過失，不法侵害他人之權利者，負損害賠償責任
    。不法侵害他人之身體或健康者，對於被害人因此喪失或減
    少勞動能力，或增加生活上之需要時，應負損害賠償責任，
    民法第184第1項前段、第193條第1項分別定有明文。次按汽
    車行駛至無號誌之交岔路口，應減速慢行，並作隨時停車之
    準備，且行經未劃分幹、支線道之無號誌交岔路口者，同為
    直行車者，左方車應暫停讓右方車先行，道路交通安全規則
    第93條第1項第2款、第102條第1項第2款分別已有明定。經
    查，被告於前開時間騎乘機車欲通過上開新昌街10巷與新昌
    街之交岔路口時，疏未減速慢行，亦未暫停先讓右方即原告
    所駕駛之直行車先行，仍逕行往前行駛進入該交岔路口，致
    與原告所駕駛疏未減速慢行之系爭車輛發生碰撞，此有原告
    之行車紀錄器錄影畫面擷圖照片等件存卷可憑，復有本院依
    職權向高雄市政府警察局交通警察大隊調閱之道路交通事故
    初步分析研判表、道路交通事故調查報告表、道路交通事故
    現場圖、交通事故談話紀錄表、交通事故照片等資料在卷可
    稽（本院卷第21至6頁），被告對於防止損害之發生顯未盡
    相當之注意，就系爭事故之發生自有過失，應為本件主要肇
    事因素。又原告駕駛車輛，行經事故現場之無號誌交岔路口
    ，亦未注意減速慢行作隨時停車之準備，致與被告車輛發生
    碰撞，對於損害之發生亦與有過失甚明，應為本件次要肇事
    因素等情，兩造亦不爭執就系爭事故之過失比例，認被告應
    負70% 之過失責任，原告應負30% 之過失責任。且被告之過
    失與本件事故顯有因果關係，被告自應依侵權行為之規定負
    損害賠償責任。
　㈡次按物被毀損時，被害人除得依民法第196 條請求賠償外，
    並不排除民法第213 條至第215 條之適用。依民法第196 條
    請求賠償物被毀損所減少之價額，得以修復費用為估定之標
    準，但以必要者為限（例如：修理材料以新品換舊品，應予
    折舊）（最高法院77年度第9 次民事庭會議決議（一）、最
    高法院104 年度台上字第504 號判決參照）。又損害賠償之
    目的，在於填補債權人所受之損害，債務人所應賠償或回復
    者，並非原來之狀態，而係應有狀態，故應將物之折舊等因
    素考慮在內。惟工資非如材料，並無折舊問題（最高法院10
    5 年度台上字第2131號判決參照）。查原告車輛因本件事故
    受有損害，系爭車輛因此而共計支付修理費用36,400 元（
    含零件費用26,900元、工資3,000元、烤漆6,500元），業經
    原告提出估價單為證（本院卷第15頁），被告雖辯稱系爭車
    輛大燈並未破損，應無更換之必要云云。惟依原告提出之事
    故現場照片所示，系爭車輛左大燈即使外觀上乍看未破裂，
    但底下已有明顯之凹痕(本院卷第113頁之編號2照片)，顯見
    撞擊力道甚大，且依同頁編號1之車體內部照片所示，可見
    左大燈內部已破裂，況且一般燈殼為塑膠製品，一旦擦損即
    無法修復，故上開估價單記載更換左大燈部分，即無不當，
    被告此部分抗辯委無可採。又汽車之修理係以全新零件更換
    被損之零件，故原告以修理費作為損害賠償之依據時，自應
    將零件折舊部分予以扣除。依行政院所頒固定資產耐用年數
    表及固定資產折舊率表，系爭車輛之耐用年數為5年，依平
    均法計算其折舊結果（即以固定資產成本減除殘價後之餘額
    ，按固定資產耐用年數表規定之耐用年數平均分攤，計算折
    舊額），每年折舊率為5 分之1 ，並參酌營利事業所得稅查
    核準則第95條第6 項規定「 固定資產提列折舊採用定率遞
    減法者，以1 年為計算單位，其使用期間未滿1 年者，按實
    際使用之月數相當於全年之比例計算之，不滿1月者，以1 
    月計」，系爭車輛自出廠日93年4月，迄本件車禍發生時即1
    10年5月27日，已使用17年多，超過耐用年數之5年，則零件
    扣除折舊後之修復費用估定為4,483元【計算方式：1.殘價＝
    取得成本÷(耐用年數＋1)即26,900÷(5+1)≒4,483（小數點以
    下四捨五入）；2.折舊額 ＝(取得成本－殘價)×1/（耐用年數
    ）×（使用年數）即(26,900－4,483) ×1/5×（5+0/12）≒22,4
    17（小數點以下四捨五入）；3.扣除折舊後價值＝（新品取
    得成本－折舊額）即26,900－22,417＝4,483】，加計工資3,00
    0元、烤漆6,500元，原告得請求之修繕必要費用應為13,983
    元。
  ㈢又按損害之發生或擴大，被害人與有過失者，法院得減輕賠
    償金額，或免除之，民法第217 條第1 項定有明文。本件原
    告駕車行經無號誌路口有未減速慢行之過失，亦為肇事原因
    ，本院認原告與被告應各負30％、70％過失責任，業如上述。
    是系爭車輛所受損害即應扣除百分之30賠償責任，扣除後原
    告得請求金額為9,788元（計算式13,983元×70％ ＝9,788元，
    元以下四捨五入）。
四、綜上所述，原告依侵權行為法律關係，請求被告給付9,788
    元，及自起訴狀繕本送達翌日即111 年5 月17 日起至清償
    日止（於111年5月6日寄存送達於高雄市政府警察局鼓山分
    局龍華派出所，見本院卷第75頁），按週年利率5％ 計算之
    利息，為有理由，應予准許，逾此部分之請求，為無理由，
    應予駁回。
五、本件原告勝訴部分係就民事訴訟法第436 條之8 適用小額訴
    訟程序所為被告敗訴之判決，依民事訴訟法第436 條之20規
    定，應依職權宣告假執行。並依同法第436 條之23準用第43
    6 條第2 項，適用同法第392 條第2 項規定，依職權宣告被
    告如預供擔保，得免為假執行。
六、訴訟費用負擔之依據：民事訴訟法第79條。 　　
中　　華　　民　　國　　111 　年　　8 　　月　　19　　日
    　　　　　　　橋頭簡易庭　法　　　官  郭育秀
以上正本係照原本作成。
如不服本判決，應於送達後20日內，向本院提出上訴狀並表明上
訴理由，如於本判決宣示後送達前提起上訴者，應於判決送達後
20日內補提上訴理由書（須附繕本）。
民事訴訟法第436條之24第2項：對於本判決之上訴，非以違背法
令為理由，不得為之。 　　　　　　　　　
中　　華　　民　　國　　111 　年　　8 　　月　　22　　日
      　　　　　　　　　　　　書　記　官  塗蕙如